【裁判字號】    90,易,466
【裁判日期】    900621
【裁判案由】    竊盜等
【裁判全文】
臺灣屏東地方法院刑事判決                            九十年度易字第四六六號
    公  訴  人  臺灣屏東地方法院檢察署檢察官
    被      告  戊○○
    被      告  卯○○
    被      告  庚○○
    右  被  告
    選任辯護人  林榮和律師
右列被告等因竊盜等案件，經檢察官提起公訴（八十九年偵字第六九一二號、九十年
度偵字第六０六號），本院判決如左：
    主  文
戊○○連續攜帶兇器，毀越安全設備竊盜，累犯，處有期徒刑貳年，併應於刑之執行
前，令入勞動場所，強制工作參年。
卯○○無罪。
庚○○連續故買贓物，處有期徒刑捌月；被訴竊盜部分無罪。
    事  實
戊○○前有含強盜、恐嚇、重傷害、違反藥事法、竊盜等罪在內之前科，並於民國（
下同）八十四年間，因竊盜案件，經本院判處有期徒刑二年六月，於八十六年十二月
二十六日執行完畢，猶不知悔改，復基於意圖為自己不法所有之概括犯意，自八十九
年十月二十七日凌晨一時許起，迄同年十二月六日凌晨五時許止，持客觀上足傷人供
兇器使用之鐮刀一支（已經戊○○丟棄而遺失），於附表所示時間、地點，以附表所
示之方式，偷割如附表所示被害人辛○○、壬○○、辰○○○、丑○○所有之香蕉，
其數量自二百八十公斤至一千零五公斤不等，旋以每公斤新台幣（下同）十元至十八
元不等價格，載至屏東縣萬巒鄉○○村○○路旁工寮，交由知情並有買受贓物概括犯
意之庚○○收購，其間戊○○為供其竊取香蕉之用，遂承上開竊盜之概括犯意，於八
十九年十一月八日凌晨二時許，在瑪家鄉北葉國小旁，乘被害人丙○○不在之際，發
動竊得未懸掛車牌 (原牌照號碼ＶＯ－三八七六號）自小貨車，為掩人耳目，除改噴
漆為綠色，又於八十九年十一月十六日十時許，在萬丹鄉新泉村溪埔大排水溝旁，竊
得丁○○所有之ＷＩ－二七四五號車牌二面，懸掛於竊得之該貨車，嗣為警查獲。案
經屏東縣警察局內埔分局報告臺灣屏東地方法院檢察署檢察官偵查起訴。
    理  由
甲、被告戊○○、庚○○（有罪）部分：
一、訊據被告戊○○先後於警、偵訊及本院審理中，坦承附表第一、二、三項及上開
    汽車與車牌之竊盜行為，並經被告帶同警員至附表所載之竊盜現場指認，經警制
    有現場照片與現場圖等可稽，且核與被害人辛○○、壬○○、辰○○○於警、偵
    訊中指述之失竊情節大致相符，並有被害人丁○○、丙○○所出具之贓物領具各
    一份及被告庚○○香交集散場之照片附卷可稽，是被告戊○○此部分犯行應堪認
    定；至被告戊○○雖辯稱其並未竊取附表編號五所示被害人丑○○之香蕉，稱該
    批香蕉為其弟己○○所種等語。然查，八十九年十二月六日被告庚○○所收受之
    香蕉確係被告戊○○所交付一節，已經被告庚○○先後於警、偵訊及本院審理中
    指述不移；次查，被告於警訊中已經坦承此次竊盜行為，除有警訊筆錄可憑外，
    經本院當庭勘驗警訊錄音帶結果，被告於警訊中對於警員所指述被告戊○○此部
    分犯行，亦未表異議，且經證人即承辦警員甲○○到庭結證稱被告戊○○於警訊
    中確曾如此自白無誤；再查，被告戊○○於本院九十年五月二十九日審理中，自
    承八十九年十二月六日其曾交付如卷附照片所示之香蕉予被告庚○○，惟辯稱該
    香蕉為其割自其弟己○○之香蕉田，並非竊自被害人丑○○之香蕉田等語，然經
    本院命承辦警員搜集己○○所用之香蕉包裝袋，被告戊○○亦當庭承認該包裝袋
    確為其弟所使用之塑膠袋與套繩無誤，經本院當庭將之與扣案被告戊○○交付予
    被告庚○○之香蕉所用包裝袋比較結果，發現雖二包裝袋本身均為深藍色，但尚
    有深淺之別，並非同一，而所用之套繩，扣案者為白色布繩，而己○○所用者為
    黑色塑膠繩，有明顯差異，可以認定扣案之包裝袋與套繩均屬被害人丑○○所有
    無誤，而被告戊○○所稱係其弟己○○所有一節，即無可採，應以其於警訊中所
    自白情節為可採，是其此部分犯行，亦應堪認定。綜上所述，被告戊○○之犯行
    均堪以認定。
二、訊據被告庚○○雖承認曾多次購買被告戊○○所交付之香蕉，惟否認有故買贓物
    之意，辯稱被告戊○○均向其陳稱所交付之香蕉係採自其親戚之香蕉田，其並未
    曾懷疑被告庚○○所言，始買受之，而被告戊○○於八十九年十二月六日所交付
    之香蕉，因被告戊○○係於清晨交付，當時其尚在睡覺，故而認被告戊○○該次
    所交付之香蕉來源可疑，因而未起床為被告戊○○辦理交付，亦未將該批香蕉裝
    箱等語。經查：
（一）被告戊○○於竊得附表所示之香蕉後，均將之以前述價格售予被告庚○○，並
      告知被告庚○○該香蕉為其竊盜所得等情，已經被告戊○○先後多次於警、偵
      訊及本院審理中指述綦詳，雖被告戊○○對於其自己之竊盜犯行、被告庚○○
      是否與其共犯附表所示之竊盜案件、是否曾對其指示竊取香蕉之地點等事實，
      先後之供述多有矛盾，然其對於其確曾販賣竊得之香蕉予被告庚○○，並明確
      告知被告庚○○該批香蕉為其竊盜所得等情，則屬一致。
（二）被告戊○○所售予被告庚○○之香蕉確為竊盜所得之贓物之事實，除經被告戊○○自白外，亦經被害人辛○○、壬○○、辰○○○、丑○○先後陳明，已如
      前述。
（三）被告庚○○於十二月六日為警查獲其持有被害人丑○○所有之香蕉後之第一次
      警訊中，向警方供稱，其曾因交易時間過早，與一般習慣不符，所以懷疑該批
      香蕉之來源可疑，並稱不知該批香蕉係何人交付，而該名交付香蕉之人，僅曾
      交付該次香蕉，之前未曾與其有過交易等語，嗣於同日第二次警訊中又稱，被
      告戊○○係因戊○○之兄曾賣香蕉予伊而認識，並係自八十八年八、九月間認
      識，且其不知被告戊○○是否有種植香蕉等語，嗣於第三次警訊時供稱，被告
      戊○○交付該批香蕉時，曾要求其幫忙裝箱，但其並未答應，亦未拒絕，逕任
      被告戊○○卸貨後離去等語，嗣於同日第四次警訊時起迄本院審理中即改稱，
      其曾向被告戊○○購買十餘次之香蕉，被告戊○○為其固定之蕉農，但被告戊○○之前所出售之香蕉有時有不正常收成之香蕉等語，則綜合被告庚○○上開
      陳述以觀，被告庚○○於第一次警訊時既已認識被告戊○○一年有餘，並曾多
      次交易，且認被告戊○○為其固定蕉農，又於八十九年十二月六日被告戊○○
      交付該批香蕉時，曾與其交談，是被告庚○○顯無理由不知道交付之人為被告
      戊○○，詎其竟向警方表示其不知交付之人是誰，且稱該人與其僅曾有過此次
      交易，且被告庚○○既已懷疑被告戊○○所交付之香蕉來路不明（包含因送貨
      時間過早、曾交付非正常收成之香蕉），自應於八十九年十二月六日被告戊○○交付香蕉時，明白向被告戊○○表示拒絕，詎其非惟未表拒絕之意，仍任被
      告戊○○將貨卸下而收受，可見係明知被告戊○○所交付之香蕉為贓物仍收受
      ，並故意撇清其與被告戊○○曾有多次交易之關係，使警方不易查知交付之人
      即為被告戊○○；被告庚○○之辯解尚無可採，其犯行應堪認定。
（四）至證人乙○○、子○○雖於本院審理中到庭證稱，曾見被告戊○○交付香蕉予
      被告庚○○時，向被告庚○○與證人等表示該香蕉係其親戚所種，而被告庚○○與戊○○之交易過程亦與一般蕉農相同，並無異樣等語，但縱被告戊○○於
      交付香蕉時，確曾對外表示該香蕉之來源合法，然若被告庚○○於收購時，即
      已明知該批香蕉為贓物，或對該香蕉之來源有所懷疑，卻曾予以收購，即具備
      故買贓物罪之主觀構成要件，並不因出賣人即被告戊○○於交付時曾佯稱來源
      合等語，而可以阻卻其犯罪故意，是被告庚○○於買受前述香蕉時，既已經被
      告戊○○告知，復自行從被告戊○○之交貨時間過早、所交付為非正常收成之
      香蕉等情節，得知該批香蕉之來源可疑，卻仍故買之，其犯行即已堪認定，證
      人乙○○、子○○所述，即不足為被告庚○○有利之認定；另證人癸○○於本
      院審理中雖到庭證稱，八十九年十二月六日被告戊○○交付香蕉予被告庚○○
      時，其見被告庚○○尚在床上睡覺，並未與被告戊○○完成香蕉交付之手續等
      語，然被告庚○○於被告戊○○交付上開香蕉時，被告戊○○曾與其交談，並
      要求其幫忙將香蕉裝箱，惟因其認時間過早，該批香蕉來源可疑，而未予理會
      等情，已經被告庚○○於警訊中陳明，業如前述，是被告庚○○於被告戊○○
      交付該批香蕉時雖在房內，但既已明知被告戊○○正在交付來源可疑之香蕉，
      卻仍未予阻止而收購，其明知為贓物而故買之犯意已足認定，故證人癸○○所
      述，亦不足為被告庚○○有利之認定，附此敘明。
三、按鐮刀質堅而形銳，持以刺人足以使人成傷或致死，而鐵絲網具有防閑之功用，
    可認為安全之設備；核被告戊○○持鐮刀，並破壞他人香蕉園之鐵絲圍網以竊取
    香蕉之行為，係犯刑法第三百二十一條第一項第二款、第三款之竊盜罪；又其竊
    取前開汽車與車牌之行為，均係犯同法第三百二十條第一項之竊盜罪；其先後多
    次加重竊盜與普通竊盜之犯行，均時間緊接，手段類似，所犯為基本構成要件相
    同之罪，顯係基於概括犯意所為，應以一攜帶兇器毀越安全設備竊盜罪處斷，並
    加重其刑；又被告戊○○於八十四年間，因竊盜案件，經本院判處有期徒刑二年
    六月，於八十六年十二月二十六日執行完畢，有其前科表為憑，無五年內再犯有
    期徒刑以上之本罪，為累犯，應依法加重其刑，並遞加重之。核被告庚○○所為
    ，係犯同法第三百四十九條第二項之故買贓物罪；其先後多次犯行之時間緊接，
    手段相同，顯係基於概括犯意所為，應依連續犯之規定以一罪論，並加重其刑。
    審酌被告戊○○前有強盜、恐嚇、重傷害、違反藥事法、竊盜等罪在內之前科，
    此有其前科表可稽，素行不良，被告庚○○並無前科、犯罪動機、目的、被告戊○○以持鐮刀行竊為犯罪手段，被告庚○○以合法之香蕉中盤商身分，掩飾其故
    買贓物犯行、被告戊○○行竊與被告庚○○故買贓物香蕉之次數、數量非少，被
    告庚○○多次故買被告戊○○所竊香蕉，使被告戊○○行竊所得可以變賣，無異
    於鼓勵被告戊○○再次行竊，使被害人受損害非輕、被告戊○○犯後雖坦承部分
    犯行，然於警、偵訊及本院審理中，多次反覆供詞，被告庚○○一再否認犯行，
    均未見悔意，態度非佳等一切情狀，各酌情量處如主文所示之刑。又被告戊○○
    前有含竊盜罪在內之多項前科，最近一次係於八十六年十二月二十六日執行完畢
    ，有台灣高等法院被告全國前案查註紀錄表足稽，現再犯本件連續竊盜罪，顯有
    犯罪之習慣，應依竊盜犯贓物犯保安處分條例第三條之規定，於刑之執行前，另
    入勞動場所強制工作。
四、至公訴意旨另認被告戊○○尚有竊盜己○○、寅○○所有香蕉之犯嫌一節。按，
    五親等內血親，犯本章之罪者，須告訴乃論，刑法第三百二十四條第二項定有明
    文，而己○○為被告戊○○之親弟，已被告於偵查、本院審理中及己○○於偵查
    中陳述明確，應堪採信，而己○○復於偵查中明確表示不追究被告戊○○竊盜犯
    行之意（見九十年二月八日偵訊筆錄），則被告戊○○此部分犯行既未經告訴，
    尚非得由本院審判，先予說明；又查，公訴意旨所認被告戊○○竊取寅○○所有
    之香蕉，係指被告戊○○於「附表」所示之時間、地點、竊取寅○○之香蕉，但
    遍查全卷並未發現檢察官有制作任何附表，是公訴意旨究係認被告戊○○於何時
    地、竊取寅○○何等數量之香蕉，即無從認定；再查，於屏東縣警察局內埔分局
    內刑字第一０九號卷第二頁雖制有附表，載明被告戊○○係於八十九年十二月五
    日凌晨二時竊取寅○○所有之香蕉，並經寅○○於警訊中指述被竊情節，但寅○○係因聽聞警方破獲行竊他人香蕉之戊○○後，始至警局報案指認，其並未曾目
    賭被告戊○○行竊等情，已經寅○○於警訊中陳明，而此項指述不惟為被告戊○○所否認，且於偵查中經檢察官警員帶同被告戊○○至行竊地點指認後，所制作
    之警訊筆錄中，亦未載明被告曾承認被告戊○○有至寅○○位於新埤鄉○○○段
    一之六五七號香蕉園中行竊，是被告戊○○此部分犯嫌，即乏證據認定；末查，
    被害人丑○○於警、偵訊中均一再指稱被告戊○○於八十九年十二月六日交付予
    被告庚○○之香蕉為其所有，並提出及指認該批香蕉所用之包裝袋為其個人所有
    ，復經證人即承辦警員甲○○結證明確，且經本院當庭勘驗無誤，故應堪認被告
    戊○○於為警查獲當日所交付之香蕉為丑○○所有，則此即與該警卷之附表所載
    被告戊○○於八十九年十二月五日竊取寅○○所有之香蕉相違，自難逕認被告戊○○有此竊盜行為，但因公訴意旨認被告戊○○此部分犯嫌與前述罪部分有連續
    犯之裁判上一罪關係，爰不另為無罪之諭知，併此敘明。
乙、卯○○、庚○○（無罪）部分：
一、公訴意旨另認被告庚○○、卯○○與戊○○共犯前述如附表所示有罪部分與前述
    理由五部分之竊盜犯行，亦涉有加重竊盜罪嫌一節，無非以被告戊○○於警訊中
    指稱係與被告卯○○共同行竊，並於警、偵訊中指稱係被告庚○○告知如何辨別
    香蕉，以及何處有香蕉園可以行竊等語為據。
二、按犯罪事實應依證據認定之，無證據不得推定其犯罪事實，刑事訴訟法第一百五
    十四條定有明文。再者，認定不利於被告之事實，須依積極證據，茍積極證據不
    足為被告不利事實之認定時，即應為有利於被告之認定，更不必有何有利之證據
    ；又，共同被告所為不利於己之陳述，固有證明其他共犯犯罪之效力，但其陳述
    有無疑竇，及能否採信，法院於職權範圍內，仍應予以相當之調查，此有最高法
    院三十年上字第八一六號、三十八年穗特覆字第二九號刑事判例可資參照。
三、訊據被告卯○○、庚○○均堅詞否認有公訴人所指之竊盜犯行，被告卯○○辯稱
    並不認識被告戊○○，更未曾與被告戊○○一同行竊，且於公訴意旨所指八十九
    年十二月五日竊案發生當天，適逢其父因前一日（四日）過世，故其於案發當日
    正在家處理喪事，並且入殮，自不可能與被告戊○○一同行竊等語，而被告庚○○田則辯稱，其未曾與被告戊○○一同行竊，亦未曾告訴被告戊○○如何或可以
    至何處行竊等語。
四、經查，被告戊○○雖於警訊中曾指述係與被告卯○○一同行竊，嗣並將販賣香蕉
    所得款項分予被告卯○○等語，然此項供述隨即為被告戊○○於偵查及本院審理
    中所否認，是被告戊○○之指述，即難謂無瑕疵，且觀諸被告戊○○自警、偵訊
    迄本院審理中，對於其係經被告庚○○指示後，始為本案竊盜犯行之指述，均屬
    一致，故其對於被告卯○○之指述，即顯有可疑；次查，被告卯○○之父於八十
    九年十二月四日過世，並於同月五日入殮，其間被告卯○○均在家中處理喪事，
    此經證人即負責此項殯葬業務之陳茂松到庭結證屬實，故衡諸常情，被告卯○○
    是否會在父親過世時，並在處理喪事之餘，與被告戊○○一同行竊，顯有可疑；
    再查，被告戊○○之供述，自警、偵訊迄本院歷次審理中，其供詞一再反復，或
    稱竊盜香蕉六次、或稱五次、或稱有竊取上述汽車及車牌、或否認有竊取汽車及
    車牌，並稱汽車係友人借、或稱該汽車係被告庚○○告訴伊可以自行使用、或稱
    僅曾偷一次香蕉賣予被告庚○○，其餘之香蕉係採自其弟己○○之香蕉園、或稱
    被告庚○○僅告訴伊如何辨識香蕉之品質、或稱被告庚○○尚告訴伊何處之香蕉
    園可以行竊.... 可見被告戊○○之供述多所矛盾，難以採信；末查，本件被告
    戊○○所以為警查獲，係因被告庚○○向警方供述其所持有被害人丑○○所失竊
    之香蕉，係被告戊○○所交付，始被告戊○○因而為警查獲等情，已為被告庚○○、戊○○陳明，亦為警方移送報告書所載明，可見被告戊○○確有動機因懷恨
    而故陷被告庚○○於竊盜罪之嫌，其指述即難遽採。
五、是公訴人認定被告卯○○、庚○○前開犯嫌所憑之證據，即未達通常一般人均不
    致有所懷疑，而得以確信其為真實之程度，此外復查無其他積極證據足認被告卯
    ○○、庚○○有何竊盜犯行，揆諸前揭法條及判例，自應為被告卯○○、庚○○
    無罪之諭知。
據上論斷，應依刑事訴訟法第二百九十九條第一項前段、第三百零一條第一項，刑法
第五十六條、第三百二十一條第一項第二款、第三款、第三百四十九條第二項、第四
十七條、竊盜犯贓物犯保安處分條例第三條第一項第二款、第四條、第五條第一項，
罰金罰鍰提高標準條例第一條前段，判決如主文。
本案經檢察官張啟聰到庭執行職務。
中      華      民      國      九十      年      六      月  二十一    日
                                      臺灣屏東地方法院刑事第二庭
                                          法  官   莊鎮遠
右判決正本證明與原本無異。
對於本判決如有不服應於收受送達後十日內向本院提出上訴書狀上訴於台灣高等法院
高雄分院並按他造當事人之人數附具繕本。
                                          書記官   魏慧夷
中    華    民    國     九十      年      六      月       二十二      日
附表：
編號  被害人  行竊方法       竊得香蕉數量      時間與地點
一  陳財枝    持鐮刀並破壞    一千零五公斤  八十九年十月二十九日凌晨一時許
              鐵絲網                        在內浦鄉○○段第十五、十六、十
                                            七地號
二  壬○○    持鐮刀          三百六十公斤  八十九年十一月二十二日凌晨一時
                                            在萬巒鄉○○村○○段第二六四號
                                            土地
三  辰○○○  持鐮刀        二百八十公斤    八十九年十一月二十五日凌晨二時
                                            許在長治鄉大同農場
四  丑○○    持鐮刀          七百公斤      八十九年十二月五日中午在新埤鄉
                                            箕湖村往新埤方向民眾路右側
附錄本判決論罪之法條：
中華民國刑法第三百二十一條
 (加重竊盜罪)
犯竊盜罪而有左列情形之一者，處六月以上五年以下有期徒刑：
一  於夜間侵入住宅或有人居住之建築物、船艦，或隱匿其內而犯之者。
二  毀越門扇、牆垣或其他安全設備而犯之者。
三  攜帶兇器而犯之者。
四  結夥三人以上而犯之者。
五  乘火災、水災或其他災害之際而犯之者。
六  在車站或埠頭而犯之者。
前項之未遂罰之。
中華民國刑法第三百四十九條
收受贓物者，處三年以下有期徒刑、拘役或五百元以下罰金。
搬運、寄藏、故買贓物或為擔保者，處五年以下有期徒刑、拘役或科或併
科一千元以下罰金。
因贓物變得之財物，以贓物論。


司法院資訊處製作；財團法人民間司法改革基金會備份。
